臺灣高等法院民事裁定  
109年度抗字第489號
抗  告  人  甘德仁  

相  對  人  杜董麗珠

上列當事人間請求侵權行為損害賠償事件，抗告人對於中華民國
109年3月17日臺灣臺北地方法院107年度訴字第3817號所為裁定
提起抗告，本院裁定如下：
    主    文
抗告駁回。
抗告費用由抗告人負擔。 
    理    由
一、按判決如有誤寫、誤算或其他類此之顯然錯誤者，法院得依
    聲請或依職權以裁定更正；其正本與原本不符者，亦同，民
    事訴訟法第232條第1項定有明文。上開規定於裁定準用之，
    同法第239條亦有明文。又所謂顯然錯誤，乃指裁判中所表
    示者與法院本來之意思顯然不符，依該裁判要旨與事件之性
    質，法院及當事人不待調查均能一望而知者而言（最高法院
    99年度台抗字第459號裁定意旨參照）。次按上訴係有上訴
    權之人對原判決之聲明不服，請求上級審將原判決廢棄或變
    更。上訴狀一經向原審法院提出，即生移審效（最高法院10
    8年台簡抗字第198號裁定意旨參照）。所謂移審之效力，即
    使訴訟與為判決之法院脫離，而移由上級審法院調查及裁判
    ，至上訴合法與否，在所不問，至於為判決之第一審或第二
    審法院，得認上訴不合法，逕以裁定駁回之（民事訴訟法第
    442條第1、2項、第481條），僅係法律賦與下級法院代行上
    級法院之職權。再按法院為終局判決時，應依職權為訴訟費
    用之裁判；上開規定於法院以裁定終結本案或與本案無涉之
    爭點者準用之，民事訴訟法第87條第1項、第95條規定甚明
    。
二、抗告人於原審聲請及抗告意旨略以：伊不服原審於108年12
    月27日所為107年度訴字第3817號第一審判決（下稱系爭第
    一審判決），提起上訴，原審以伊上訴不合法而於109年2月
    26日裁定（下稱系爭裁定）駁回上訴，並諭知「第二審訴訟
    費用由上訴人負擔」；惟原審既因上訴不合法而駁回上訴，
    卷宗及訴訟繫屬俱未移至第二審，自不生移審之效力，顯然
    亦無第二審訴訟費用負擔可言，系爭裁定主文第2項記載「
    第二審訴訟費用由上訴人負擔」為顯然誤繕之贅語，爰於原
    審依民事訴訟法第239條準用第232條第1項規定，聲請刪除
    系爭裁定主文第2項「第二審訴訟費用由上訴人負擔」之記
    載。原裁定駁回伊之聲請，即有未洽。為此提起本件抗告，
    請求將原裁定廢棄，並准予刪除系爭裁定主文第2項「第二
    審訴訟費用由上訴人負擔」之記載等語。
三、經查，抗告人對於系爭第一審判決聲明不服，提起上訴，未
    據繳納第二審裁判費新臺幣1500元，經原審於109年2月3日
    裁定命抗告人於收受裁定後5日內補正，該裁定已於109年2
    月5日合法送達抗告人，然抗告人逾期仍未補正，有上開判
    決書、民事聲明上訴狀、補正裁定、送達證書、原法院民事
    科查詢簡答表附卷可憑（原法院卷第235至263、271、275、
    277、287頁），原審因認其上訴不合法，乃於109年2月26日
    以系爭裁定駁回其上訴，於法並無不合。又依上開所述，抗
    告人提起上訴後，即生移審之效力，至原審認抗告人之上訴
    不合法而以裁定駁回，僅係民事訴訟法第442條第2項規定賦
    與原審代行上級審法院之職權，另原審既裁定駁回抗告人之
    上訴，為終局裁定，依民事訴訟法第95條準用第87條第1項
    規定，應依職權同時為第二審訴訟費用之裁判，是系爭裁定
    於主文第2項諭知「第二審訴訟費用由上訴人負擔」，自屬
    於法有據。抗告人聲請更正系爭裁定，不應准許。原裁定駁
    回抗告人之聲請，並無不合。抗告意旨仍執前詞，指摘原裁
    定不當，求予廢棄，為無理由，應予駁回。
三、據上論結，本件抗告為無理由，爰裁定如主文。
中　　華　　民　　國　　109 　年　　4 　　月　　30　　日
                  民事第十四庭
                        審判長法  官  蔡和憲 
                              法  官  藍家偉
                              法  官  蕭清清
正本係照原本作成。
不得再抗告。
中　　華　　民　　國　　109 　年　　4 　　月　　30　　日
　　　　　　　　　　　　    　書記官  強梅芳